臺灣高等法院臺中分院刑事判決　　　　 94年度上易字第747號
上　訴　人　臺灣彰化地方法院檢察署檢察官
上　訴　人
即　被　告　丁○○
　　　　　　　　　　國民
選任辯護人　吳天富　律師
被　　　告　丙○○
　　　　　　　　　　國民
　　　　　　　　　　　號
上列上訴人等因被告等恐嚇取財等案件，不服臺灣彰化地方法院
中華民國94年3月29日第一審判決（民國92年度訴字第1488號，
起訴案號：臺灣彰化地方法院檢察署民國92年度偵字第8615號）
，提起上訴，本院判決如下：
    主  文
原判決關於丁○○、丙○○部分撤銷。
丁○○共同意圖為自己不法之所有，以恐嚇使人將本人之物交付
，處有期徒刑壹年陸月。扣案之木棍貳支，均沒收。
丙○○共同意圖為自己不法之所有，以恐嚇使人將本人之物交付
，處有期徒刑陸月，如易科罰金，以佰元折算壹日。扣案之木
棍貳支，均沒收。
  事  實
一、丁○○（綽號打狗義）曾於民國（下同）七十五年間犯恐嚇
    罪，經本院判處有期徒刑八月，緩刑三年確定；又於七十八
    年間犯贓物罪，經臺灣彰化地方法院判處有期徒刑四月確定
    ；前所犯恐嚇罪，經本院裁定減刑為有期徒刑四月，並經臺
    灣彰化地方法院裁定撤銷緩刑，兩罪所處有期徒刑於七十九
    年三月十三日執行完畢。又於八十二年犯非法吸用化學合成
    麻醉藥品罪經臺灣彰化地方法院判處有期徒刑四月，於八十
    三年三月一日執行完畢；又於八十二年再犯施用毒品罪及非
    法吸用麻醉藥品罪，經臺灣彰化地方法院按序判處有期徒刑
    三年四月，有期徒刑六月，定應執行有期徒刑三年八月，入
    監執行至八十四年四月十八日假釋出監；再於八十五年間，
    犯吸用化學合成麻醉藥品罪及施用毒品罪，分別經臺灣彰化
    地方法院及本院按序判處有期徒刑六月及有期徒刑三年六月
    ，定應執行有期徒刑三年十月，於九十年三月二十九日縮短
    刑期假釋出監。丁○○因不滿戊○○向其催討前所積欠之債
    務新臺幣（下同）二千元時態度欠佳，乃不知悔改，在假釋
    期間內（不構成累犯），乃與乙○○（綽號大頭，經原審判
    處有期徒刑二年確定）、丙○○、綽號「富彬或阿彬」、「
    ＡＰＰＬＥ」（後二人真實姓名、年籍均不詳）之成年男子
    相約要找戊○○理論，而於九十二年十一月三日晚間，先由
    丁○○與戊○○聯絡，佯稱欲償還上開債務，雙方約定於是
    日晚間十一時許，在彰化縣溪湖鎮○○里○○路十一號之楊
    禮銘住處碰面，屆時，丁○○乃先自行駕駛裕隆廠牌自小客
    車抵達楊禮銘住處，進入屋內後，旋與戊○○發生言詞衝突
    ，進而基於普通傷害之概括犯意，先出拳毆打戊○○之臉部
    ，致戊○○鼻部受傷流血。丁○○見狀仍不願罷手，復與隨
    後趕到之乙○○、丙○○、綽號「阿彬」、「ＡＰＰＬＥ」
    之男子等人，共同基於意圖為自己不法之所有、非法方法剝
    奪戊○○行動自由之犯意聯絡及普通傷害之概括犯意聯絡，
    由丁○○、綽號「阿彬」之人示意，再由乙○○、丙○○、
    綽號「ＡＰＰＬＥ」之男子於兩側分別抓住戊○○之雙手，
    強行將戊○○拉進車牌號碼不詳之白色ＢＭＷ廠牌自小客車
    後座，令戊○○坐在乙○○及綽號「ＡＰＰＬＥ」之男子中
    間以利挾制，該車並由綽號「阿彬」之男子駕駛，乙○○並
    帶其所有木棍二支。丁○○則另行駕駛前揭裕隆廠牌自小
    客車，在前引導；丙○○駕駛乙○○母親鍾桂花所有裕隆廠
    牌自小客車跟隨，共同將戊○○押往彰化縣二林鎮某不詳地
    點之甘蔗園，途中並先由乙○○、綽號「ＡＰＰＬＥ」之男
    子在車內出手毆打戊○○，進而恐嚇戊○○交出其所有之黑
    色手提包（內含現金二萬元、諾基亞廠牌之行動電話一支及
    筆記本等其他物品），戊○○因害怕繼續被毆打，心生畏懼
    （未達於不能抗拒程度）而將上揭黑色手提包交付予乙○○
    ；俟到達前揭二林鎮某甘蔗園後，再由乙○○、綽號「阿彬
    」、「ＡＰＰＬＥ」之男子等人將戊○○強拉下車，並將黑
    色手提包帶下車，丙○○並下車圍住戊○○，乙○○並將甫
    自戊○○處取得之諾基亞廠牌行動電話一支交丙○○轉交予
    丁○○使用，繼而上開四人徒手或持木棍，再次分別擊打戊○○頭部、背部及四肢等處，致戊○○受有頭皮血腫、右上
    肢撕裂傷、左肩挫擦傷及左下肢瘀傷等傷害；渠等其後再度
    將戊○○強押上車，仍如同前由丁○○駕車在前引導，丙○○駕車在後跟隨，繼續駛往設在彰化縣二林鎮豐田里田厝巷
    之「振豐工業社」談判，嗣經警據報趕赴上址，乙○○、綽
    號「阿彬」、「ＡＰＰＬＥ」之男子等三人見警到來，即迅
    速駕駛前揭ＢＭＷ廠牌自小客車搭載戊○○逃離現場，直至
    翌日凌晨零時許，始於彰化縣員林鎮○○路段，釋放戊○○
    下車；而丁○○及丙○○二人則為警當場逮捕，並扣得乙○○所有供本件普通傷害犯行所用之木棍二支；其後於警局內
    ，並自丁○○身上查獲戊○○所有之諾基亞行動電話一支。
二、案經被害人戊○○於九十二年十一月四日訴由彰化縣警察局
    溪湖分局報請臺灣彰化地方法院檢察署檢察官偵查起訴。
    理  由
一、訊據上訴人即被告丁○○僅承認曾於右揭時間，在楊禮銘住
    處與戊○○互毆，進而由乙○○、綽號「阿彬」、「ＡＰＰ
    ＬＥ」之男子等人，將戊○○帶上ＢＭＷ廠牌自小客車，並
    由渠駕駛裕隆廠牌自小客車行駛在前引導，綽號「阿彬」之
    男子駕駛ＢＭＷ廠牌自小客車尾隨在後，並由被告丙○○駕
    駛自小客車在後跟隨，到二林鎮某甘蔗園處下車，由乙○○
    、綽號「阿彬」、「ＡＰＰＬＥ」之男子等三人徒手或持木
    棍分別擊打戊○○，繼而將戊○○續帶往「振豐工業社」談
    判，其後為警查獲等情屬實，惟矢口否認有何右揭妨害自由
    及恐嚇取財犯行，辯稱：渠僅告知綽號「阿彬」之人，渠與
    他人發生糾紛之地點，並未要他帶人來。乙○○、「ＡＰＰ
    ＬＥ」、「阿彬」等三人與戊○○共乘一輛自小客車時，途
    中在車內出手毆打戊○○，並進而恐嚇戊○○交出其所有黑
    色手提包（內含現金二萬元、行動電話一支及筆記本等物品
    ），渠駕駛另一輛自小客車，渠事先不知情，且並未參與其
    事。到二林鎮甘蔗園，係由乙○○、綽號「ＡＰＰＬＥ」、
    「阿彬」等人強拉戊○○下車，繼而以徒手或木棍擊打戊○○，渠並未參與等語。次訊據被告丙○○堅決否認有何前揭
    犯行，辯稱：渠僅係因受乙○○之託，駕駛其車跟隨在後，
    並未下車參與本件犯行等語。
二、經查：
（一）按被告以外之人於審判外之言詞或書面陳述，除法律有規
      定者外，不得作為證據，刑事訴訟法第159條第1項固定有
      明文。惟按被告以外之人於偵查中向檢察官所為陳述，除
      顯有不可信之情況者外，得為證據。又當事人、代理人或
      辯護人於法院調查證據時，知有第159條第1項不得為證據
      之情形，而未於言詞辯論終結前聲明異議者，視為有前項
      之同意，亦得為證據，刑事訴訟法第159條之1第2項，第
      159 條之5第2項，分別定有明文。
（二）右揭事實，業據證人即被害人戊○○於原審法院審理時詳
      為證述如何遭被告丁○○、判刑確定被告乙○○及綽號「
      阿彬」、「ＡＰＰＬＥ」等人共同妨害自由、傷害、恐嚇
      取財之過程，甚為明確，並據證人楊禮銘於原審法院證述
      戊○○在其住處被出拳毆打致流鼻血等情，以及據報前往
      現場處理之原彰化縣警察局溪湖分局偵查員洪斗山於原審
      法院到庭證述全案查獲過程等情無訛。而被告丁○○、判
      刑確定被告乙○○亦分別供承如前所述之部分事實，且有
      道安醫院於九十二年十一月四日出具之驗傷診斷書一份、
      戊○○領回諾基亞行動電話之贓物認領保管單一紙、攝有
      案發現場、戊○○受傷情形、諾基亞行動電話、作案木棍
      外觀等內容之相片十九張附卷可資依憑，此外，復有用以
      擊打戊○○之木棍二支扣案可資佐證。
（三）被告丁○○雖辯稱：渠僅告知綽號「阿彬」之人，渠與戊○○發生糾紛之地點，並未要他帶人來等語。惟查本件紛
      爭肇因於被告丁○○積欠被害人戊○○二千元未還，於全
      部犯案過程中，被告丁○○除出拳毆打戊○○致流鼻血外
      ，亦於戊○○被迫坐上ＢＭＷ廠牌自小客車後，自行駕駛
      裕隆廠牌之自小客車在前引導帶路，於行至二林鎮某甘蔗
      園處，亦下車使用戊○○所有之前開諾基亞行動電話，且
      於其後繼續駕車在前引導前往「振豐工業社」，並於為警
      查獲後在其身上扣得上揭諾基亞行動電話，此分據證人戊○○、楊禮銘、洪斗山分別於原審法院證述在卷，已如前
      述，凡此客觀事實均在在顯示被告丁○○係立於本件犯行
      之主導地位無誤，被告丁○○嗣後空言否認犯行，復刻意
      飾詞諉責，所辯顯然毫無可取。
（四）判刑確定另被告乙○○於原審法院雖供稱：渠看見戊○○
      在甘蔗園下車時，自行將黑色手提包拿下車等語。乙○○
      於本院審判程序中證稱：強行將戊○○拉進白色ＢＭＷ廠
      牌自小客車後座後，渠押戊○○到二林鎮甘蔗園下車後，
      將手提包還給戊○○取回等語。但查證人即被害人戊○○
      於檢察官偵查中證稱：將我押往甘蔗園途中，乙○○將我
      行動電話皮包取走等語（見偵查卷第五十五頁）。次查被
      告丙○○於原審法院及本院審理中均承認稱：確有駕駛乙○○之裕隆廠牌自小客車跟到二林鎮之甘蔗園等事實；判
      刑確定被告丁○○於原審法院證稱：丙○○確有下車圍住
      戊○○等語。證人即被害人戊○○於檢察官偵查中證稱：
      被告丙○○確有下車參與毆打伊之行為等語；證人楊禮銘
      於檢察官偵查中證稱：丙○○有參與強押戊○○上車等語
      （見偵查卷第五十五頁反面及第六十二頁反面）。被告丁○○、丙○○對於證人戊○○、楊禮銘於偵查中向檢察官
      所為上開之陳述，經查並無顯有不可信之情況，且未於原
      審法院言詞辯論終結前聲明異議，依刑事訴訟法第159條
      之1第2項及第159條之5第2項之規定，均得作為證據。
（五）另判刑確定被告乙○○雖證稱：渠看見戊○○在甘蔗園下
      車時，自行將黑色手提包拿下車等語。惟查：本件被害人
      戊○○於原審法院審理時證稱其所有之黑色手提包及其內
      財物，係於其被押上車時，遭車上之人恐嚇而交付，其中
      手提包內之諾基亞行動電話係於詢問警訊筆錄完畢後領回
      ；另黑色手提袋及其內其他財物係在檢察官第一次偵查開
      庭後約二星期後，有人拿來返還等語在卷，而上開諾基亞
      行動電話亦確係其後於警局內為警在被告丁○○身上所查
      扣一節，亦據證人洪斗山證述明確。參諸被害人戊○○於
      遭強押載至甘蔗園下車後，尚且遭被告乙○○、丙○○、
      綽號「阿彬」、「ＡＰＰＬＥ」之男子等三人，分別以徒
      手或持木棍毒打頭部、背部及四肢等處，被害人戊○○豈
      有機會於下車之際復自行拿取前揭黑色手提包等情，被害
      人戊○○於原審法院證稱：對丙○○沒有印象等語，及被
      告乙○○此部分所為證述，核均屬嗣後不願再據實陳述，
      殊無足採。
（六）綜上所述，本件事證明確，被告丁○○、丙○○二人所為
      辯解，均尚無足採，其等二人右揭犯行事證明確，均洵堪
      認定。至被告丁○○聲請傳喚證人楊進輝證明於前揭甘蔗
      園處曾與其通過電話一節，並再傳喚被害人戊○○詳加調
      查，本院認被告丁○○犯行既已事證明確，認無再傳喚證
      人楊進輝、戊○○調查之必要，併予明。
三、核被告丁○○、丙○○二人所為，均係犯刑法第三百四十六
    條第一項之恐嚇取財罪（未達於不能抗拒程度，參照最高法
    院八十四年度第四次刑事庭會議決議）、同法第三百零二條
    第一項之非法剝奪人行動自由罪及同法第二百七十七條第一
    項之普通傷害罪。被告丁○○、丙○○二人，與判刑確定被
    告乙○○及綽號「阿彬」、「ＡＰＰＬＥ」之成年男子等人
    就前揭強押戊○○上車後所為之非法剝奪人行動自由、恐嚇
    取財及普通傷害等犯行，於行為當時基於相互之認識以共同
    犯罪之意思參與，自有犯意聯絡及行為分擔，均為共同正犯
    。又被告丁○○前揭二次普通傷害犯行（地點：楊禮銘住處
    、甘蔗園處），時間緊接，手法相似，犯罪構成要件相同，
    顯係基於概括之犯意反覆為之，應依連續犯之規定，論以一
    罪。另被告二人右揭非法剝奪人行動自由、恐嚇取財及普通
    傷害等三罪間，有方法、結果之牽連關係，為牽連犯，應從
    較重之恐嚇取財罪處斷。
四、本件原審判決，認被告丁○○犯罪事證明確，予以論罪科刑
    ，固非無見。惟查：(一)刑法第277條第1項普通傷害罪，依同
    法第287條為須告訴乃論之罪，本件既被害人戊○○於彰化
    縣警察局溪湖分局明示合法告訴，原審法院判決，未於事實
    欄明白記載，尚有不合。(二)次查被告丙○○亦係本案共同正
    犯，原審判決疏未詳細斟酌卷宗內之證據資料，遽認不能證
    明其犯罪，而為被告丙○○無罪判決之諭知，亦有欠當。被
    告丁○○上訴意旨飾詞否認有共同非法剝奪被害人戊○○行
    動自由及恐嚇取財罪犯行，雖不可採，惟檢察官對被告丙○○部分上訴意旨認原審判決無罪尚有未洽，為有理由，原審
    判決關於被告丁○○、丙○○等二人部分既有可議，自應由
    本院將原審關於此部分之判決撤銷改判。爰審酌被告丁○○
    有事實欄所載之前科，素行不良，在假釋中，與被告丙○○
    等人僅因細故，即任意妨害戊○○行動自由、傷害其身體及
    恐嚇其交付財物，嚴重侵害戊○○之人身自由、安全及財產
    法益，對社會秩序造成之危害甚鉅，且被告丁○○犯後猶全
    然不知悔悟，飾詞圖卸；而被告丙○○犯行情節較輕，惟仍
    有所保留，未見真誠悔悟等情，暨其等二人犯罪之動機、目
    的、手段、對被害人所生之危害，及其犯後態度等一切情狀
    ，分別量處如主文第2項、第3項所示之刑，並諭知被告丙○○所處之刑，如易科罰金之折算標準，以資懲儆。扣案之木
    棍二支，係共同被告乙○○所有，供渠等共犯本件普通傷害
    罪所用之物，已據被告乙○○供述在卷，爰依刑法第三十八
    條第一項第二款之規定，併予宣告沒收之。
五、據上論結：應依刑事訴訟法第三百六十九條第一項前段，第
    三百六十四條，第二百九十九條第一項前段，刑法第二十八
    條，第三百四十六條第一項，第三百零二條第一項，第二百
    七十七條第一項，第五十五條，第四十一條第一項前段，第
    三十八條第一項第二款，罰金罰鍰提高標準條例第一條前段
    ，第二條，判決如主文。
本案經檢察官甲○○到庭執行職務。
中　　華　　民　　國　　94　　年　　8 　　月　　31　　日
               刑事第二庭　審判長法　官　李　璋　鵬
                                 法　官　胡　森　田
                                 法　官　方　艤　駐
上列正本證明與原本無異。
如不服本判決應於收受送達後十日內向本院提出上訴書狀，其未
敘述上訴之理由者並得於提起上訴後十日內向本院補提理由書（
均須按他造當事人之人數附繕本）。
                                 書記官　江　玉　萍
中　　華　　民　　國　　94　　年　　9 　　月　　6 　　日
附錄本案論罪科刑法條：
刑法第三百四十六條第一項
意圖為自己或第三人不法之所有，以恐嚇使人將本人或第三人之
物交付者，處六月以上五年以下有期徒刑，得併科一千元以下罰
金。
刑法第三百零二條第一項
私行拘禁或以其他非法方法，剝奪人之行動自由者，處五年以下
有期徒刑、拘役或三百元以下罰金。
刑法第二百七十七條第一項
傷害人之身體或健康者，處三年以下有期徒刑，拘役或一千元以
下罰金。
　　　　　　　　　　　　　　　　　　　　　　　　　　　Ｆ
